臺灣宜蘭地方法院刑事判決
110年度原易字第13號
公  訴  人  臺灣宜蘭地方檢察署檢察官
被      告  黃世賢


義務辯護人  吳文升律師
被      告  莊欣庭


上列被告因業務侵占案件，經檢察官張立言提起公訴（108年度
偵字第6749號），被告於本院準備程序中就被訴事實為有罪之陳
述，經告知被告簡式審判程序之旨，並聽取檢察官、被告、辯護
人之意見後，本院合議庭裁定由受命法官獨任進行簡式審判程序
，並判決如下：  
    主  文
戊○○共同犯業務侵占罪，累犯，處有期徒刑陸月，如易科罰金，
以新臺幣壹仟元折算壹日。
丁○○共同犯業務侵占罪，處有期徒刑陸月，如易科罰金，以新臺
幣壹仟元折算壹日。緩刑貳年。
    犯罪事實
一、戊○○、丁○○、乙○○（業經本院另行審結）均為丙○○所經營「
    嘉德」檳榔連鎖店之員工，乙○○、丁○○分別為附表編號2、6
    之門市小姐；戊○○則為附表所示宜蘭地區7家檳榔攤之收帳
    人員，均為從事業務之人，甲○○（由本院另行審結）則為乙○○之前夫，其等均一同住在乙○○承租之房屋內。詎其等4人
    均因缺錢花用，竟共同意圖為自己不法所有之業務侵占之犯
    意聯絡，推由戊○○於自民國108年5月1日起至同年8月8日止
    ，將當週統籌收受附表所示7家檳榔攤之部分營收予以侵占
    入己，由戊○○、丁○○、乙○○、甲○○等人朋分花用，戊○○等人
    為避免東窗事發，由戊○○以次週營收補足前週所侵占未繳回
    之款項給丙○○入帳。嗣戊○○於108年8月8日收受附表所示檳
    榔攤之營業額計新臺幣（下同）463745元，因已無法補足歷
    次所侵占之款項遂避不見面。嗣於次（9）日丙○○未收到戊○○應交回之款項，發現有異而報警處理，始查悉上情。
二、案經丙○○訴由宜蘭縣政府警察局宜蘭分局報告臺灣宜蘭地方
    檢察署檢察官偵查起訴。
    理  由
一、上揭犯罪事實，業據被告戊○○、丁○○於警詢、檢察官偵訊及
    本院準備程序及審理中均坦承不諱，核與證人即告訴人丙○○
    、共同被告甲○○、乙○○於警詢、偵訊時及本院審理時之證述
    相符，並有告訴人提出之帳冊1本在卷可參，足認被告戊○○
    、丁○○前揭任意性自白核與事實相符，堪予採信，是本案事
    證已臻明確，被告戊○○、丁○○犯行洵堪認定，均應予依法論
    罪科刑。
二、論罪科刑
（一）按被告戊○○、丁○○行為後，刑法第336條第2項已於108年1
      2月25日修正公布，並於同年月27日生效施行。因刑法第3
      36條於72年6月26日後均未修正，故於94年1月7日刑法修
      正施行後，所定罰金之貨幣單位為新臺幣，且其罰金數額
      依刑法施行法第1條之1第2項前段規定提高為30倍，本次
      修法將上開條文之罰金數額調整換算後予以明定，故無新
      舊法比較之問題，而應依一般法律適用原則，逕適用裁判
      時之法律即修正後之刑法第336條第2項之規定論處。
 (二) 又按業務侵占罪之成立，以因執行業務而持有他人之物為
　　  前提，倘行為人基於業務關係合法持有他人之物，而於持
　　  有狀態繼續中，擅自處分或易持有為所有之意思而逕為所
　　  有人之行為，即足當之。經查，被告戊○○、丁○○於案發時
      受僱於告訴人丙○○，分別擔任收款、繳款之業務人員及檳
      榔攤之門市小姐，均為從事業務之人，竟與共同被告乙○○
      等人將業務上保管之款項，變易持有為所有之意而侵占入
      己，是核被告戊○○、丁○○所為，均係犯刑法第336條第2項
      之業務侵占罪。被告戊○○、丁○○與共同被告乙○○、甲○○就
      上開犯行間，有犯意聯絡與行為分擔，為共同正犯，被告
      戊○○、丁○○與共同被告乙○○等人自108年5月1日起至同年8
      月8日，陸續將其等於業務上自各檳榔攤收受之貨款侵占
      入己之數行為，係於密接之時、地接續實施，犯罪之目的
      單一，侵害之法益相同，各行為之獨立性薄弱，在刑法評
      價上難以強行分開，應論以接續犯之包括一罪。
（三）又被告戊○○於106年間因詐欺案件，經臺灣嘉義地方法院
      以106年度嘉原簡字第1號判決判處有期徒刑4月確定，於1
      06年5月22日易科罰金執行完畢，有臺灣高等法院被告前
      案紀錄表1份在卷可稽，被告戊○○於前案有期徒刑執行完
      畢後，5年內故意再犯本件有期徒刑以上之罪，為累犯，
      惟該規定關於累犯加重本刑部分，不分情節，基於累犯者
      有其特別惡性及對刑罰反應力薄弱等立法理由，一律加重
      最低本刑，於不符合刑法第59條所定要件之情形下，致生
      行為人所受之刑罰超過其所應負擔罪責之個案，其人身自
      由因此遭受過苛之侵害部分，對人民受憲法第8條保障之
      人身自由所為限制，不符憲法罪刑相當原則，牴觸憲法第
      23條比例原則，於有關機關修正前，為避免發生上述罪刑
      不相當之情形，法院就該個案應裁量是否加重最低本刑，
      司法院大法官著有釋字第775號解釋可參。經衡酌本案與
      上開被告戊○○前案之罪質及犯罪情節，本院認為於本案罪
      名之法定刑度範圍內，審酌各項量刑事由後，難認被告戊○○具有特別之惡性或對刑罰反應力特別薄弱之情形，本件
      尚無依刑法第47條第1項加重法定最低本刑之必要，爰不
      予加重其最低法定本刑。
（四）爰以行為人之責任為基礎，審酌被告戊○○有前開所述之前
      案紀錄，被告丁○○則無任何科刑紀錄，有臺灣高等法院被
      告前案紀錄表2份在卷可參，因缺錢花用，未能謹守分際
      ，擅自侵占業務上所管領之營業款項入己，違背其與告訴
      人間之信賴關係，致生損害於告訴人之財產，所為實屬不
      該；惟念其犯後尚能坦承犯行，且與告訴人達成和解並已
      履行和解條件，有和解書2紙(見偵卷第61、63頁)附卷可
      佐，兼衡被告戊○○、丁○○為夫妻關係，均為高中畢業之智
      識程度，目前受僱於告訴人經營之檳榔攤工作、已婚、育
      有1名未滿1歲子女之家庭經濟生活狀況等一切情狀，分別
      量處如主文所示之刑，並均諭知易科罰金之折算標準。
（五）又被告丁○○前未曾因故意犯罪受有期徒刑以上刑之宣 告
      ，素行尚可，被告丁○○於犯後業已坦承犯行，並已與告訴
      人成立和解，並履行該和解條件，已如前述，告訴人於本
      院審理時表示給予被告丁○○自新機會（見本院卷第308頁
      ），本院認被告丁○○已有悔意，經此偵、審及科刑判決之
      教訓，當能知所警惕，應無再犯之虞，復斟酌短期自由刑
      處遇之流弊，因認對被告丁○○所宣告之刑，以暫不執行為
      適當，爰併諭知緩刑2年，以啟自新。
三、按犯罪所得，屬於犯罪行為人者，沒收之；犯罪所得已實際
    合法發還被害人者，不予宣告沒收或追徵；宣告前2條之沒
    收或追徵，有過苛之虞、欠缺刑法上之重要性、犯罪所得價
    值低微，或為維持受宣告人生活條件之必要者，得不宣告或
    酌減之。刑法第38條之1第1項前段、第5項、第38條之2第2
    項分別定有明文。經查，被告戊○○、丁○○犯本案業務侵占罪
    之犯罪所得雖未扣案，本應依刑法第38條之1第1項前段及第
    3項之規定予以宣告沒收或追徵，惟被告戊○○、丁○○業與告
    訴人達成和解，並履行該和解條件，如前所述，被告戊○○、
    丁○○之犯罪所得實際上已遭剝奪，而告訴人之求償權亦獲得
    滿足，本院認若再就被告戊○○、丁○○之犯罪所得予以宣告沒
    收或追徵，不免有過苛之虞，爰依刑法第38條之2第2項之規
    定，不予宣告沒收或追徵，附此敘明。
據上論斷，應依刑事訴訟法第273條之1第1項、第299條第1項前
段，刑法第28條、第336條第2項、第47條第1項、第41條第1項前
段、第74條第1項第1款，刑法施行法第1條之1第1項，判決如主
文。
本案經檢察官劉憲英到庭執行職務。
中　　華　　民　　國　　110 　年　　11　　月　　22　　日
                  刑事第三庭法  官　許乃文
以上正本證明與原本無異。　　　　　　　　　　　　
如不服本判決應於收受送達後20日內向本院提出上訴書狀，並應
敘述具體理由；其未敘述上訴理由者，應於上訴期間屆滿後20日
內向本院補提理由書(均須按他造當事人之人數附繕本)「切勿逕
送上級法院」。
                            書記官  林慶生
中　　華　　民　　國　　110 　年　　11　　月　　22　　日
附錄本案論罪科刑法條：
中華民國刑法第336條
對於公務上或因公益所持有之物，犯前條第 1 項之罪者，處 1
年以上 7 年以下有期徒刑，得併科 15 萬元以下罰金。
對於業務上所持有之物，犯前條第 1 項之罪者，處 6 月以上 5
年以下有期徒刑，得併科 9 萬元以下罰金。
前二項之未遂犯罰之。
附表：
編號 檳榔攤分店 108年8月份第1週營收金額（新臺幣） 1 宜蘭嘉德中山店 47,750元 2 宜蘭嘉德員山店 67,260元 3 宜蘭嘉德廣興店 62,555元 4 宜蘭嘉德中正店 49,765元 5 宜蘭嘉德頭城店 47,540元 6 宜蘭嘉德壯圍店 101,270元 7 宜蘭嘉德東港店 87,605元